【裁判字號】    95,婚,962
【裁判日期】    951031
【裁判案由】    履行同居
【裁判全文】
臺灣桃園地方法院民事判決               95年度婚字第962號
原      告  甲○○
被      告  乙○○
上列當事人間請求履行同居事件，於中華民國95年10月17日言詞
辯論終結，本院判決如下：
    主  文
原告之訴駁回。
訴訟費用由原告負擔。
    事  實  及  理  由
一、原告起訴主張：兩造於民國67年10月23日結婚，並約定婚後
    以桃園縣中壢市山東里11鄰137 號為住所，詎被告自94年10
    月間起即無故離家，伊雖屢次請其返回同住，但屢遭拒絕等
    情。爰依民法第1001條之規定，聲明求為：被告應與原告同
    居之判決。
二、被告則以：兩造婚後全賴伊賺錢供養家庭及子女生活所需，
    原告不但不負擔家計，還屢在外欠錢不還，要伊幫忙償還，
    原告還經常辱罵伊，甚至連原告父母也因此對伊百般刁難，
    伊始於94年10月離家返回娘家，原告知悉後竟至娘家附近張
    貼「尋人」、「老闆接送回娘家，日久不見人，卡拉OK天后
    要錢，要自由跟人外出旅遊快樂」等暗示性告示，並粘有伊
    之照片，造成伊精神上受到相當之痛苦，顯有不能與原告同
    居之正當理由等語資為抗辯，聲明求為駁回原告之訴。
三、本件原告主張兩造為夫妻，婚後約定以桃園縣中壢市山東里
    11鄰137 號為住所，而被告自94年10月間起即離家而未與其
    同居生活等情，為被告所不爭執，則此部分事實，可堪認為
    真實。又原告請求被告履行同居，而被告則以有不能同居之
    正當理由為抗辯。經查：
(一)、按夫妻互負同居之義務。但有不能同居之正當理由者，不在
    此限，民法第1001條定有明文。所謂不能同居之正當理由，
    並不以遭受配偶慣行毆打為唯一要件，夫妻共同生活，一方
    苟未能受他方適當的尊重，致人格受嚴重損害，有暫時分居
    必要時，即不得謂無不能同居之正當理由。
(二)、被告抗辯於94年10月離家係因婚後均由伊負擔家計，且需償
    還原告負債，甚至公婆對伊百般刁難，原告亦經常辱罵伊等
    語，然此均為原告所否認，且倘如被告所言，原告係自婚後
    即有上開情形，則以兩造67年結婚後，陸續於67、69及81年
    間育有3 名子女，至其於94年離家，期間已超過27年，實難
    認被告於94年間僅係因上開持續存在之情況即突然離家，且
    被告就此有利於己之事實，自始至終亦未能提出任何證據供
    本院審酌，故其上開抗辯，尚難採信，自不能認此為不能同
    居之正當事由。
(三)、惟被告離家返回娘家居住後，竟於95年間，在附近發現原告
    所張貼之告示，其上有「老闆接送回娘家」、「卡拉OK天后
    」、「要自由跟人外出」等字句，並粘有被告之照片，觀諸
    上開告示之內容，均以嘲諷之用語，且暗示被告有外遇之情
    形，足以貶損被告名譽及社會地位，而造成其人格嚴重受損
    ，被告亦因此向本院聲請保護令，業經本院調閱本院95年度
    家護字第399 號通常保護令卷宗查核無訛，並有該卷所附張
    貼前開字句告示之照片4 幀及戶籍謄本在卷可按，則被告離
    家後，原告仍對被告就婚姻生活中情感上之需求及應有之互
    動溝通，未能有相當之認識，以期用善意化解兩造間之衝突
    ，反以貶損被告之方式張貼告示，致被告人格受到損害，揆
    諸上開說明，在原告能以適當尊重態度對待被告前，被告拒
    絕履行夫妻同居義務，自不得謂無不能同居之正當理由。從
    而，原告請求被告履行同居，即應予駁回。
四、本件兩造均具有相當之社會經驗，且已結婚20餘年，就婚姻
    應如何經營及維繫，應有相當之認識，本件訴訟之目的雖在
    於履行同居，然此項判決無法強制他方履行，就實質而言，
    並不能因此使婚姻圓滿及代替人倫親情，對兩造婚姻並無助
    益，故原告提起本件訴訟之目的，若確如其所述，希望被告
    能返家共同生活，希望兩造能本於相互尊重及溝通方式尋求
    解決之道，以求圓滿，併予說明。
五、據上論結：本件原告之訴為無理由，依民事訴訟法第78條，
    判決如主文。
中    華    民    國    95    年    10    月    31    日
                        家事法庭  法  官  陳筱蓉
以上為正本係照原本作成
如對本判決上訴應於判決送達後20日內向本院提出上訴狀
中    華    民    國    95    年    10    月    31    日
                                  書記官  陳今巾


司法院資訊處製作；財團法人民間司法改革基金會備份。
